【裁判字號】    97,台抗,612
【裁判日期】    970918
【裁判案由】    聲請宣告破產
【裁判全文】
最高法院民事裁定              九十七年度台抗字第六一二號
再 抗告 人  合祥證券投資顧問股份有限公司
法定代理人  甲○
上列再抗告人聲請宣告破產事件，對於中華民國九十七年四月三
十日台灣高等法院裁定（九十七年度破抗字第四三號），提起再
抗告，本院裁定如下：
    主  文
再抗告駁回。
再抗告程序費用由再抗告人負擔。
    理  由
按破產事件對於抗告法院所為抗告無理由之裁定再為抗告，僅得
以其適用法規顯有錯誤為理由，並經原法院之許可；此項許可，
以原裁定所涉及之法律見解具有原則上之重要性者為限，此觀破
產法第五條準用民事訴訟法第四百八十六條第四項、第五項之規
定自明。本件再抗告人向台灣板橋地方法院（下稱板橋地院）聲
請宣告破產，經該法院裁定駁回，再抗告人對之提起抗告。原法
院以：稅捐及其滯納金、利息、滯報金、怠報金之徵收，優先於
普通債權；在破產程序中先於他普通債權而受清償，此觀稅捐稽
徵法第六條第一項、第四十九條及破產法第一百十二條之規定自
明。再抗告人所提出債權人清冊列載之破產債權包括再抗告人滯
欠財政部台灣省北區國稅局（下稱北區國稅局）中和稽徵所營利
事業所得稅及營業稅本稅新台幣（下同）四千三百三十萬九千四
百零二元，此稅捐債權應較債權人清冊所載其他普通債權優先受
償，而再抗告人所餘資產依其財產狀況說明書記載僅為二百六十
萬元，顯不足清償上述應優先受償之稅捐債權，若准宣告破產，
反而應優先支付破產財團之管理、分配所生之費用及破產管理人
之報酬等財團費用，將使破產財團之財產減少，稅捐機關之債權
減少受償，其他債權人仍無受分配之可能。至再抗告人謂如不准
宣告破產，則其債權債務無法了結，清算程序無法終結云云，難
認有理等情為由，裁定維持板橋地院所為駁回再抗告人破產聲請
之裁定，駁回其抗告。再抗告意旨雖以：伊之財產有現金二百六
十萬元，負欠債權人正谷通信有限公司等四人共計一千零六十五
萬六千一百八十三元，及北區國稅局本稅四千三百三十萬九千四
百零二元、罰鍰七千八百十萬七千零三十八元之債務，顯已不能
清償，而該財產不足清償有優先權之稅捐債權，仍非無宣告破產
之實益，原裁定不為破產之宣告，適用法規顯有違誤云云，為其
論據。惟按破產之目的，係透過清理之程序，將可分配之破產財
團之財產，平均分配於各債權人，使各債權人得以平均受償，而
未受償部分之請求權則視為消滅（破產法第一百三十九條、第一
百四十九條參照），是以破產之聲請，應以多數債權人之存在為
前提，如債權人僅有一人，既與第三人無涉，自無聲請破產之必
要。參酌司法院二十五年院字第一五○五號解釋意旨，乃係就破
產程序適用上所為之目的性限縮。本件再抗告人滯欠北區國稅局
之稅款，依法既應優先受償，而再抗告人陳報之所餘資產，已不
足完全清償該優先之稅款，則其他普通債權人顯無受償之可能，
難謂有宣告破產之實益。原法院因認再抗告人並無宣告破產之必
要，而予駁回抗告，經核於法並無不合。再抗告論旨所陳理由，
核與適用法規是否顯有錯誤無涉，且亦無所涉及之法律見解具有
原則上之重要性，其再抗告自不應許可。
據上論結，本件再抗告為不合法。依破產法第五條，民事訴訟法
第四百九十五條之一第二項、第四百八十一條、第四百四十四條
第一項前段、第九十五條、第七十八條，裁定如主文。
中    華    民    國  九十七  年    九    月   十八   日
                      最高法院民事第七庭
                          審判長法官  劉  福  來
                                法官  陳  國  禎
                                法官  陳  重  瑜
                                法官  吳  麗  女
                                法官  簡  清  忠
      本件正本證明與原本無異
                                      書  記  官
中    華    民    國  九十七  年    九    月  二十九  日
                                                    Ｒ


司法院資訊處製作；財團法人民間司法改革基金會備份。
